【裁判字號】    91,訴,1227
【裁判日期】    920224
【裁判案由】    偽造文書等
【裁判全文】
臺灣臺北地方法院刑事判決                        九十一年度訴字第一二二七號
    公  訴  人  臺灣臺北地方法院檢察署檢察官
    被      告  甲○○
右列被告因偽造文書案件，經檢察官聲請簡易判決處刑（九十一年度偵字第八○八八
號），本院改適用通常程序，判決如左：
    主      文
甲○○行使偽造私文書，足以生損害於公眾及他人，處有期徒刑肆月，如易科罰金，
以佰元折算壹日。
如附表所示之物沒收之。
    事      實
一、甲○○因信用不佳，為向銀行申請貸款，竟於民國九十一年四月二十五日，持其
    本人所有相片一幀及於前一日在臺北市中山區○○○路○段某刻印店委託不知情
    之成年店員偽造其兄沈寶林之印章一顆，至臺北市信義區戶政事務所，擅以沈寶
    林名義謊稱國民身分證（下稱身分證）遺失，並將其相片黏貼於「補領國民身分
    證申請書」上，再於該申請書之申請人欄蓋用上開沈寶林印章而偽造該印文，並
    偽簽沈寶林之署名及按指印於上，以表示係沈寶林申請身分證之意，而接續偽造
    該申請書一式二份，繼而持以向臺北市信義區戶政事務所申請補發身分證而行使
    之，足以生損害戶政事務所對身分證管理之正確性及沈寶林本人。嗣因臺北市政
    府民政局承辦人員核對警局口卡，查覺不符，將該申請案退回臺北市信義區戶政
    事務所，始發覺上情。
二、案經臺北市政府警察局信義分局移送臺灣臺北地方法院檢察署檢察官偵查後聲請
    簡易判決處刑，本院改適用通常程序審理。
    理      由
一、訊據被告甲○○對右開犯罪事實坦承不諱，核與證人即被害人沈寶林、臺北市信
    義區戶政事務所承辦人員賴雪玲分別於警詢及本院訊問中證述情節相符，有各該
    筆錄在卷足憑，並有被告偽造之「補領國民身分證申請書」影本一紙在卷可佐，
    足徵被告任意性自白與事實相符，犯行堪以認定，應予依法論科。
二、按被告以沈寶林名義偽造「補領國民身分證申請書」，並交付臺北市信義區戶政
    事務所承辦人員而行使之，自足生損害於戶政事務所對身分證管理之正確性及沈
    寶林本人，核其所為，係犯刑法第二百十六條、第二百十條行使偽造私文書罪。
    被告於該申請書內所蓋之印文，為構成文書之一部，所偽刻之印章，為偽造私文
    書之階段行為，均應包括於偽造私文書罪之內；而偽造私文書後復持以行使，其
    偽造之低度行為經行使之高度行為所吸收，均不另論罪。被告利用不知情之刻印
    店人員偽造沈寶林印章，係屬間接正犯。又被告偽造「補領國民身分證申請書」
    一式二份，係於密切接近之時地實施，且係侵害同一之法益，各行為之獨立性極
    為薄弱，依一般社會健全觀念，在時間差距上，難以強行分開，無非係欲達同一
    目的之接續動作，在主觀上顯係基於一貫之犯意，核屬接續犯之性質。爰審酌被
    告為冒名申請貸款而偽造上開文書，動機不佳，惟其尚無前科，有臺灣高等法院
    檢察署刑案紀錄簡覆表在卷可按，尚未領得冒名申請之身分證，危害不大，且犯
    後坦承犯行，尚具悔意，及其犯罪之目的、手段等一切情狀，量處如主文所示之
    刑，並諭知易科罰金之折算標準。末查，被告偽造之沈寶林印章一顆，及偽造之
    「補領國民身分證申請書」申請人欄內之沈寶林印文、署名、指印文各二枚（一
    式二份），雖均未扣案，然無積極證據證明業已滅失，仍應依刑法第二百十九條
    宣告沒收之。至該「補領國民身分證申請書」業已交付臺北市信義區戶政事務所
    行使，非屬被告所有之物，不予宣告沒收。
三、公訴意旨另略以：被告偽稱身分證遺失而持偽造之「補領國民身分證申請書」向
    臺北市信義區戶政事務所行使，致使該戶政事務所承辦人員登載上開不實內容於
    職務上所掌之簿冊，因認被告此部分另涉有刑法第二百十四條使公務員登載不實
    罪嫌云云。然查，被告固謊稱身分證遺失，惟戶政事務所之相關名冊僅記載補發
    身分證所有人之資料，並未記載當事人補領身分證之原因，電腦中亦無相關記載
    等情，業據證人賴雪玲於本院訊問中結證明確，自無所謂登載不實之問題。本因
    就此部分為無罪之諭知，然因公訴人認此部分若有罪，與前開論罪部分，有牽連
    犯之裁判上一罪關係，爰不另為無罪之諭知，附此敘明。
據上論斷，應依刑事訴訟法第四百五十二條、第二百九十九條第一項前段，刑法第二
百十六條、第二百十條、第二百十九條，罰金罰鍰提高標準條例第二條，判決如主文
。
本案經檢察官黃立維到庭執行職務
中      華      民      國    九十二    年      二      月    二十四    日
                                      臺灣臺北地方法院刑事第八庭
                                          法  官  宋  松  璟
右正本證明與原本無異。
如不服本判決，應於判決送達後十日內向本院提出上訴狀(應抄附繕本)。告訴人
或被害人如對於本判決不服者，應具備理由請求檢察官上訴，其上訴期間之計算
係以檢察官收受判決正本之日期為準。
                                          書記官  楊  文  祥
中      華      民      國    九十二    年      二      月    二十六    日
附表：應沒收之物
(一)偽造之沈寶林印章壹顆。
(二)偽造之沈寶林補領國民身分證申請書（登記號碼0000000號）上「申請人」
  欄內偽造之沈寶林印文、署名、指印紋各貳枚。
附錄法條
中華民國刑法第二百一十六條
 (行使偽造變造或登載不實之文書罪)
行使第二百十條至第二百十五條之文書者，依偽造、變造文書或登載不實事項或使登
載不實事項之規定處斷。
中華民國刑法第二百一十條
 (偽造變造私文書罪)
偽造、變造私文書，足以生損害於公眾或他人者，處五年以下有期徒刑。


司法院資訊處製作；財團法人民間司法改革基金會備份。
